【裁判字號】    90,重訴,418
【裁判日期】    920227
【裁判案由】    侵權行為損害賠償
【裁判全文】
臺灣臺南地方法院民事判決  九十年度重訴字第四一八號
    原      告  蔡抒帆即丙○○.
    訴訟代理人  陳文卿律師
    被      告  乙○○
                樺嶺企業股份有限公司
    法定代理人  甲○○
    訴訟代理人  蘇正信律師
                蔡弘琳律師
右被告因過失傷害案件，原告提起刑事附帶民事訴訟請求侵權行為損害賠償，經本院
刑事庭裁定移送民事庭，本院判決如左：
    主      文
被告應連帶給付原告新台幣捌佰肆拾玖萬玖仟陸佰肆拾肆元，及被告乙○○自民國九
十年五月二十五日起、被告樺嶺企業有限公司自民國九十年五月三十一日起，均至清
償日止，按週年利率百分之五計算之利息。
原告其餘之訴駁回。
訴訟費用由被告連帶負擔百分之五十，餘由原告負擔。
    事      實
甲、原告方面：
一、聲明：
（一）被告應連帶給付原告新台幣（下同）壹仟柒佰零陸萬肆仟柒佰肆拾陸元及自本
      訴狀繕本送達之翌日即被告乙○○自民國（下同）九十年五月二十五日起、被
      告樺嶺企業有限公司自九十年五月三十一日起，均至清償日止，按週年利率百
      分之五計算之利息。
（二）訴訟費用由被告負擔。
二、陳述：
（一）緣被告乙○○原係被告樺嶺企業股份有限公司僱用之營業大貨車之司機，為從
      事駕駛業務之人，於八十九年七月十日十八時許，駕駛車牌號碼Ｋ三－六一五
      號營業大貨車，沿台南縣鹽水鎮○○路東向西行駛，途經該路八十六號前，理
      應注意汽車行駛時，應注意車前狀況及兩車併行之間隔，並隨時採取必要之安
      全措施。而依當情形，又無不能注意之情形，竟疏於注意及此，未注意其車同
      向行駛之車輛，貿然行駛，致自後撞及由訴外人由黃律瑄所駕駛，後座載搭原
      告同方向行駛之車牌號碼ＶＵＦ－六八八號輕機車，致黃律瑄及原告二人人車
      倒地後，黃律瑄受有左手肘挫傷、肩、前臂及左膝多處擦傷；原告蔡抒帆（原
      名丙○○，九十年九月三日因特殊原因改名）則受有胸部挫傷併嚴重血胸、氣
      胸，左側鎖骨骨折，橫膈膜破裂併疝氣，脊柱嚴重挫傷併第一、二腰堆髓質損
      傷及下半身癱瘓，骨盆骨折併膀胱破裂及脾臟撕裂等多處傷害。案經鈞院檢察
      署以過失致重傷之罪名提起公訴，並由法院判處有期徒刑十月確定。被告乙○
      ○上開過失致原告重傷之行為，實已構成侵權行為。
（二）按因故意或過失不法侵害他人權利者，負損害賠償責任；不法侵害他人之身體
      者，對於被害人因此喪失或減少勞動能力，或增加生活上之需要時，應負損害
      賠償責任；又不法侵害他人之身體、健康、名譽或自由者，被害人雖非財產上
      之損害，亦得請求賠償相當之金額。民法第一百八十四條第一項、第一百九十
      三條第一項、第一百九十五條第一項分別定有明文。又受僱人因執行職務，不
      法侵害他人之權利者，由僱用人與行為人連帶負損害賠償責任。復為民法第一
      百八十八條第一項所明定。查受僱人之被告乙○○因執行僱用人之被告樺嶺企
      業股份有限公司之職務，因疏未注意肇致本件車禍既有過失，並致原告受傷，
      故原告依上開規定，請求被告連帶賠償損害。
（三）請求損害賠償之項目及金額如下：
  １、醫藥費：二十三萬九千四百八十九元。
  ２、增加生活上之需要：
    住院期間看護用：原告遭此車禍事故，共住院三次，合計住院共九十八天以每
      日看護二千元計算，為十九萬六千元。
    居家療養期間之看護費用：原告現已癱瘓，無法正常行走，目前經核定為多殘
      重度殘障，日常生活事務均需他人代理照料，有看護之必要，原告自八十九年
      七月十日受傷住院治療，迄今已近一年之久，其未恢復之肢體功能可能不易恢
      復，且可能終身殘廢，是原告將來之日常生活事務亦均需賴他人照料。以每日
      看顧費用二千元計，原告先請求自八十九年七月十日起至九十年五月二十四日
      （即起訴日）止，共三百一十八天，扣除住院九十八天即二百二十天之看護費
      用計四十四萬元，另請求自九十年五月二十五日起至一００年五月二十四日止
      共十年之看護費用（其他部分待日後再行擴張請求或另行起訴），則請求一次
      給付總額並依照霍夫曼計算法扣除依法定利率計算之中間利息為五百七十九萬
      九千七百七十七元，其計算方式2000（每日看護費）×365（年日數）×
      7.9449（霍夫曼係數）＝0000000元。
    上開費用合計六百四十三萬五千七百七十七元（
      196000+440000+0000000=0000000）。
  ３、喪失工作能力之損失：本件事故發生於八十九年七月十日，原告當時業已考上
      文化大學新聞暨傳播學院資訊傳播學系準備入學就讀，預計於九十三年六月三
      十日畢業，而原告係七十年十一月十六日生，原告應於二十三歲時畢業，畢業
      後即可開始工作，以正常工作年齡六十五歲計算，原告喪失工作能力之期間為
      四十二年，而原告之所得以每月三萬元計，請求一次給付喪失工作能力之損失
      共計八百零二萬五千四百八十元，其計算方式：30000（預估每月薪資）×
      （個月）×22.2930（霍夫曼係數，扣除中間利息）＝0000000元。
  ４、精神慰藉金：查原告因車禍受傷，經歷數次大小手術，住院達九十八天，雖挽
      回生命，然目前下半身業已癱瘓，無法正常行走，終日以輪椅代步，日常生活
      事務，均需依賴他人代理照料，再者住院期間歷經一次又一次的麻醉、手術，
      對原告生命而言，均是一次次的風險，每次均與死神鬥，原告所受身體上及精
      神上之痛苦，實難以形容，又原告剛考上文化大學，未來之前程似錦，如今遭
      此事故，整個人生發生遽變，為此，爰請求精神慰藉金三百萬元，聊以慰藉。
  ５、以上合計被告等應連帶給付原告一千七百零六萬五千二百五十七元（計算方式
      ：240000+0000000+0000000+0000000=00000000）。
（四）對被告抗辯之陳述：
  １、原告請求之醫藥費部分，其中台北榮民總醫院所出具事由為「捐贈神經再生實
      驗室」之收據伍萬元，係因原告於進行治療腰椎神經手術時購置藥物所需，因
      該藥物目前仍屬實驗用藥物，原告於用完上開藥物後需要添購同等量之藥物予
      台北榮民總醫院所屬之神經再生實驗室，因係屬實驗用藥物，故僅以損贈之名
      稱來出具收據，而該費用確係由原告支付無誤。
  ２、原告支出之超等病房差額部分，係因原告屬重症病患，醫師囑託要避免遭受感
      染，要選擇單人房或雙人房之床位，以減少傷口遭受細菌感染之機會，原告衡
      量經濟情況後只選擇每日自付差額一千五百元之雙人房床位。
  ３、原告目前之身體狀況為第一、二腰椎脊髓挫傷合併下半身麻痺癱瘓。腹部
      挫傷、橫膈膜破裂、脾臟破裂。骨折合併膀胱及尿道破裂，原告以輪椅代步
      ，且大小便失禁，日常生活均仍需仰賴他人扶持，由原告之祖母朱招英及母謝
      宣儀擔任看護的工作。
三、證據：提出身心障礙手冊影本一紙、醫藥費用收據七十一紙、診斷證明書一線、
    戶籍謄本一份、奇美醫院床位收費規定影本一份、中國文化大學函一紙，並聲請
    訊問證人朱招英、謝宣儀，請求由財團法人奇美醫院對原告喪失勞動能力為鑑定
    ，並調閱病歷資料。
乙、被告方面：
一、被告乙○○部分：被告乙○○未於最後言詞辯論期日到場，惟於前言詞辯論期日
    為以下之聲明及陳述：原告請求的金額太高，被告無力賠償。
二、被告樺嶺企業股份有限公司部分：
（一）聲明：
  １、原告之訴駁回。
  ２、訴訟費用由原告負擔。
  ３、如受不利判決，願供擔保請准宣告免為假執行。
（二）陳述：
  １、本件肇事固經台灣省台南區車輛行車事故鑑定委員會、台灣省車輛行車事故覆
      議鑑定委員會鑑定結果，認共同被告乙○○駕駛大貨車，超越未保持安全間隔
      ，為肇事原因；第三人黃律瑄無肇事因素。惟查：
    (1)牌照號碼Ｋ三－六一五號大貨車右側、及牌照號碼ＶＵＦ－六八八號機車左側
      車身，均無擦痕，此有卷附照片足憑，乃該委員會於鑑定意見書「參、一般狀
      況；五、車損情形」項下，竟記載「輕機車左側輕微擦痕」，顯與車身、及照
      片事證不符；而依該錯誤資料，採為兩車擦痕之依據，自非正確。
    (2)依兩車行進方向及位置，機車在右、大貨車在左，苟大貨車擦撞機車，則依物
      理力及慣性原則，機車應向右側偏離，原告亦應向偏離之車道上倒地，不可能
      倒在被告車行進之路線上並被後輪輾壓，由此可見機車係因操作不當自行倒地
      ，而非遭大貨車擦撞。
    (3)依肇事現場圖所示，被告車肇事後仍與車道平行，並停放在靠快、慢車道分隔
      線上，並無向左右歪斜之情形，由此足證被告超越機車時，已靠左行駛期與機
      車保持安全距離，乃該鑑定委員會竟認被告車超越未保持安全間隔，顯有與肇
      事現場事證矛盾之情事。
    (4)據證人黃律瑄於警訊證稱，在新興醫院時經原告告知係遭大貨車直接擦撞其人
      ；惟原告告訴狀卻記載「．．．擦撞告訴人黃律瑄所騎機車之左後方」，兩者
      已有矛盾，足見原告就兩車擦之指述尚非實在。
  ２、就原告主張賠償項目、金額表示意見如左：
    (1)原告支出部分費用部分：
      超等病房差額七萬八千元、三萬元，原告稱係考量自身病症，及經濟能力而
        為決定，自非醫療必要上之費用，應予扣除。
      個人衛生費八千元，原告並未說明為何屬醫療上必要之費用，亦應扣除。
      其他費用二百十八元、四百三十六元，是否確為住院會診費用，原告並未提
        出證據以實其說，被告否認。
      捐贈費用五萬元，原告主張係為治療腰椎神經手術購買藥物費用，顯與「捐
        贈」名目不符，被告否認。
      如上所述，上述費用計十六萬六千六百五十四元，並非屬醫療上必要費用，
        應自原告所請求之醫療費用扣除。
    (2)住院期間看護費用部分：原告九十一年五月九日鈞院審理時自陳住院期間，並
      未僱請看護，依「無損害即無賠償」原則，原告既未有實際支出費用，自無損
      害可言。
    (3)居家療養期間之看護費用：同前(2)說明，原告主張亦無理由。
    (4)喪失工作能部分：
      原告主張依每月薪資三萬元計算損失，並無證據以實其說，為求公允，應依
        行政院勞工委員會公布最低工資每月一萬五千元計算。
      原告復主張工作期間應計至六十五歲止，惟原告亦無證據證明係從事何種性
        質工作，依其體力足任工作至六十五歲，故亦應參酌勞動基準法第五十四條
        第一項第一款以六十歲計，是計算工作期間應為三十七年。
      據財團法人奇美醫學中心九十一年六月廿八日（九一）奇醫字第二六五一號
        函覆意旨，原告目前經復建後已可以四腳助行器行走短距離等情，顯見原告
        病情已漸獲改善，是其工作能力亦應視為減損部分。
    (5)精神慰撫金部分：依兩造之身分、地位、職業暨原告受傷程度，原告請求精神
      慰撫金三百萬元，顯然偏高，請予酌減。
  ３、又原告已領取強制保險金一百三十六萬五千九百三十七元，請依法抵銷。
（三）證據：請求由台灣省車輛行車事故覆議鑑定委員會就肇事責任為鑑定。
丙、本院依職權調閱本院九十年度交易字第二一二號被告乙○○過失傷害案件刑事歷
    審卷宗（含台灣台南地方法院檢察署八十九年度發查字第八二七號、九十年度營
    偵字第四五七號偵查卷宗）；並查詢兩造所得稅歸戶資料、財產狀況資料，及調
    閱行政院勞工委員會「八十九年台灣地區類別資調查」各教育程度別無工作經驗
    者每月平均經常性薪資統計資料。
    理      由
甲、程序方面：
一、按訴狀送達後，原告不得將原訴變更或追加他訴，但擴張或減縮應受判決事項之
    聲明者，不在此限，民事訴訟法第二百五十五條第一項第三款定有明文。查原告
    起訴狀訴請被告應給付醫療費用二十四萬元及法定遲延利息，於起訴狀繕本送達
    被告後，將醫療費用減縮為二十三萬九千四百八十九元，核屬減縮應受判決事項
    之聲明，揆諸前開規定，應予准許。
二、被告乙○○未於最後言詞辯論期日到場，核無民事訴訟法第三百八十六條各款所
    列情形，爰依原告聲請，由其一造辯論而為判決。
三、查能獨立以法律行為負義務者，有訴訟能力；關於訴訟之法定代理，依民法及其
    他法令之規定，民事訴訟法第四十五條、四十七條分別定有明文。本件原告丙○
    ○於九十年九月三日更名為蔡抒帆，於七十年十一月十六日出生，此有戶籍謄本
    一紙在卷可證，於起訴時為限制行為能力人，依民法第七十七條、七十八條、七
    十九條之規定，不能獨力以法律行為負義務，自無訴訟能力，應由法定代理人代
    為訴訟行為。惟原告於九十年十一月十六日成年，本院依據民事訴訟法第一百七
    十八條規定，於九十一年十二月十七日裁定，命其續行訴訟程序，先予敘明。
乙、得心證之理由：
一、原告主張被告乙○○車禍肇事之事實，經本院調閱本院九十年度交易字第二一二
    號被告乙○○過失傷害案件刑事歷審卷宗（含台灣台南地方法院檢察署八十九年
    度發查字第八二七號、九十年度營偵字第四五七號偵查卷宗）核閱無訛。查被告
    乙○○原係被告樺嶺企業有限公司僱用之營業大貨車之司機，為從事駕駛業務之
    人，於八十九年七月十日十八時許，駕駛車牌號碼Ｋ三─六一五號營業大貨車，
    沿台南縣鹽水鎮○○路東向西行駛，途經該路八十六號前，適有訴外人黃律瑄駕
    駛，後座載搭原告之同方向行駛之車牌號碼ＶＵＦ─六八八號輕機車在前行駛，
    應注意汽車超車時應顯示左方向燈並於前車左側保持半公尺以上之間隔超過，行
    至安全距離後，再顯示右方向燈駛入原行路線，而依當時情形，又無不能注意之
    情形，竟疏於注意及此，超越未保持安全間隔，擦撞ＶＵＦ─六八八號輕機車，
    致黃律瑄、原告二人人車倒地後，黃律瑄因此受有左手肘挫傷、左肩、前臂及左
    膝多處擦傷；原告則受有胸部挫傷併嚴重血胸、氣胸，左側鎖骨骨折，橫膈膜破
    裂併疝氣，脊柱嚴重挫傷併第一、二腰椎髓質損傷及下半身癱瘓，骨盆骨折併膀
    胱破裂及膀光機能喪失等多處重傷害等情，為被告乙○○所不爭執，並有交通事
    故調查報告表一紙、現場照片八幀、財團法人奇美醫院診斷證明書一紙在卷可憑
    （參台灣台南地方法院檢察署八十九年度發查字第八二七號卷宗）。
三、按汽車超車時應顯示左方向燈並於前車左側保持半公尺以上之間隔超過，行至安
    全距離後，再顯示右方向燈駛入原行路線，道路交通安全規則第一百零一條第五
    款定有明文。被告乙○○應注意上開規定，且依當時情形又無不能注意之情事，
    然竟疏未注意，超越前車時，未於前車左側保持半公尺以上之間隔超過，擦撞訴
    外人黃律瑄駕駛之ＶＵＦ─六八八號輕機車，致肇車禍，被告乙○○有過失甚明
    。雖被告被告樺嶺企業股份有限公司以被告乙○○駕駛牌照號碼Ｋ三－六一五號
    大貨車，並未擦撞黃律瑄駕駛之ＶＵＦ－六八八號機車，係黃律瑄駕駛不當自行
    倒地等情詞置辯。然查：
（一）訴外人黃律瑄於本件車禍發生後，在接受警方偵訊時稱：「我們（附載丙○○
      坐於後座）騎在慢車道，往鹽水方向行駛，突然Ｋ三－六一五號營大貨從後面
      與我們同方向駛來，我明顯感覺被撞，然後乘坐後面的丙○○就掉下摩托車，
      接著我也連人帶車摔倒，等我回過神從地上起來時，發現該部大貨車已停在前
      方的快車道上，而丙○○已倒在大貨車右後輪後方。．．我們一直騎在慢車道
      上靠近右側。」，此有偵訊調查筆錄附於台灣台南地方法院檢察署八十九年度
      發查字第八二七號卷宗可憑。訴外人黃律瑄上開證詞，與車禍現場照片ＶＵＦ
      －六八八號機車左後側有明顯擦痕，互核一致，堪可信為真實。
（二）況查本件經送台灣省台南區車輛行車事故鑑定委員會、臺灣省車輛行車事故覆
      議鑑定委員會鑑定結果，均認定：「一、乙○○駕駛大貨車，超起未保持安全
      間隔，為肇事原因。二、黃律瑄無肇事因素（無照有違規定）」，有該委員會
      九十年二月七日南鑑字第九０００四四號鑑定意見書及九十一年七月十一日府
      覆議字第九一一一一二號函在卷足憑。被告樺嶺企業股份有限公司所辯被告乙
      ○○駕駛之大貨車，並未擦撞黃律瑄駕駛之ＶＵＦ－六八八號機車，係黃律瑄
      駕駛不當自行倒地等情不足採信，被告乙○○對本件車禍之發生為有過失。而
      原告因本件車禍受傷，與被告乙○○之過失行為間，復有相當因果關係，被告
      乙○○自應負過失之責。
四、次按因故意或過失不法侵害他人之權利者，負損害賠償責任；不法侵害他人之身
    體或健康者，對於被害人因此喪失或減少勞動能力，或增加生活上之需要時，應
    負擔損害賠償責任；不法侵害他人之身體、健康者，被害人雖非財產上損害亦得
    請求賠償相當之金額，民法第一百八十四條第一項前段、第一百九十三條第一項
    、第一百九十五條第一項條分別定有明文。被告乙○○不法侵害原告之身體及健
    康，揆諸前開規定，自應負損害賠償責任。原告得請求被告賠償之金額如下：
（一）醫療費用部分：原告主張其因車禍受傷，總計支出醫藥費共二十三萬九千四百
      八十九元，業據提出醫療費用收據七十一紙為證，其中(1)八十九年七月十日、
      七月十九日至九月七日，八十九年九月八日至九月二十七日，共住院五十二天
      、二十天，每天自付病房（雙人房）差額一千五百元，合計七萬八千元、三萬
      元，此有奇美醫院收費收據二紙（編號0000000、0000000）在
      卷可憑。按普通病房雖然由全民健康保險支付，使用雙人房則每日應補交一千
      五百元之病房差額，此有奇美醫院全民健保床位分配表及收費規定一紙在卷足
      憑。雖被告樺嶺企業股份有限公司抗辯上開費用非屬醫療必要費用云云，然查
      原告因屬重症，經醫師建議選擇靠近護理站及較少人使用衛浴設備之雙人房，
      此經原告之母謝宣儀到庭證述明確，另病房使用人數較少，確實可以讓原告此
      等重症患者，減少傷口細菌感染之機會，故該病房費用，自屬醫療所必需。(2)
      原告在加護病房支付之「個人衛生費」，有奇醫院收費收據一紙（編號：00
      00000）在卷，應屬醫療所必需。(3)原告提出新興醫院醫療費用收據一紙
      （編號：一０一三五二），收費項目「Ｘ光拷貝費」九百元，係車禍發生時，
      原告先送新興醫院檢查之Ｘ光拷貝費用，係屬醫療所必需。(4)原告提出奇美醫
      院收費收據二紙（編號：0000000、0000000），記載「其他費
      用」二百一十八元、四百三十六元，主張係會診費用，然為被告所否認，又無
      其他證據足資證明確為醫療而支出，尚難認是醫療所必需。(5)原告提出榮民總
      醫院五萬元收據一紙，載明「捐贈神經再生實驗室」，謂係原告治療腰神經手
      術時，購置藥物之費用。然無證據足資證明係醫療費用，亦應剔除。從而，原
      告支出之十八萬八千八百三十五元（000000-000-000-00000=188835），經核
      均屬必要醫療費用，原告此部分之請求為有理由，應予准許，超過部分之請求
      為無所據。
（二）增加生活上之需要：原告主張遭此車禍，共住院三次，合計住院九十八日，需
      看護照顧；又現已癱瘓，無法正常行走，經核定為多殘重度殘障，日常生活事
      務均需他人代理照料，有僱用看護照顧之必要；且原告自八十九年七月十日受
      傷住院治療，迄今未恢復之肢體功能可能不易恢復，終身殘廢，是原告將來之
      日常生活事務亦均需賴他人照料，爰請求看護費用合計六百四十三萬五千七百
      七十七元等語。經查：
  １、原告因車禍受有胸部挫傷併嚴重血胸、氣胸，左側鎖骨骨折，橫膈膜破裂併疝
      氣，脊柱嚴重挫傷併第一、二腰椎髓質損傷及下半身癱瘓，骨盆骨折併膀胱破
      裂及膀光機能喪失等多處重傷害，奇美醫院在八十九年十月三日原告尚住院期
      間所出具之診斷證明書，即囑言「目前施行恥骨上膀胱造引流小便，下半身
      癱瘓，臥床日常生活活動須他人扶持」，此有診斷證明書一紙附於台灣台南地
      方法院檢察署八十九年度發查字第八二七號卷宗足憑，原告於住院期間因傷勢
      嚴重，必須他人代為照顧堪可認定。又原告出院後，仍有脊髓損傷併雙下肢癱
      瘓及神經性膀胱的永久後遺症，大小便失禁，日常生活需由他人部分照顧，此
      有奇美醫院九十一年五月二十七日、九十一年六月二十八日函所附之診斷證明
      書二紙在卷足憑。原告出院後日常生活部分須他人扶助甚明。
  ２、而原告於住院的九十八天期間，因為傷重，生命垂危，除了在加護病房的八天
      （八十九年七月十一日至七月十八日）外，由祖母朱招英、母親謝宣儀二十四
      小時看護，並幫忙翻身、拍打、解大小便等工作；另出院後居家療養期間，除
      了睡覺及看電視的時間約八小時外，每天亦有十六小時的時間，由朱招英、謝
      宣儀輪流看護，協助原告餵食、上廁所、盥洗、換尿布、外出散步等工作，此
      經朱昭英、謝宣儀到庭證述無誤，可信為真正。
  ３、按因親屬受傷，而由親屬代為照顧原告之起居，固係基於親情，但親屬看護所
      付出之勞力，並非不能評價為金錢，只因兩者身分關係密切而免除支付義務，
      此種親屬基於身分關係之恩惠，自不能加惠於加害人即被告乙○○。故由親屬
      看護時，雖無現實看護費之支付，但應衡量及比照僱用職業護士看護情形，認
      被害人即原告受有相當於支出看護費之損害，得向加害人請求賠償，始符民法
      第一百九十三條第一項所定「增加生活上需要」之意旨，亦符公平正義原則（
      最高法院八十九年度台上字一七四九號判決參照）。
  ４、按看護工每小時之費用為一百元，此有台南市住院病患家事服務職業工會函在
      卷足憑，原告僅請求以每日二千元計算，自無不可。查證人朱昭英及謝宣儀在
      原告住院的九十八天期間，除了在加護病房八天，家屬只能在外等候，未擔任
      看護工作（見證人謝宣儀九十一年十二月三日言詞辯論筆錄證詞），其餘九十
      天，總計受有相當於支出看護費用十八萬元之損害（2000x90=180000）。
  ５、又原告在出院後至本件起訴日九十年五月二十四日止之二百二十天，證人每天
      花費十六小時的時間看護原告，每日看護費用為一千三百三十三元（2000x16
      除以24=1333角以下四捨五入），計有二十九萬三千二百六十元之損害（
      1333x220=293260 ）。
  ６、又原告請求自九十年五月二十五日起至一百年五月二十四日止共十年之看護費
      用，即每日一千三百三十三元，一年四十八萬六千五百四十五元，依據霍夫曼
      計算法扣除中間利息，原告因支出看護費之損害為四百零二萬七千七百五十七
      元【年別5%複式霍夫曼計算法（第一年不扣除中間利息），其計算式為：
      [486545*8.00000000（此為10年之霍夫曼係數）]=0000000（小數點以下四捨
      五入）】。
  ７、從而，原告因需要看護照顧而增加生活上之需要，計損害額為四百五十萬一千
      零一十七元（180000+293260+0000000=0000000）。原告在此範圍內之請求為
      有理由，應予准許，超過部分之請求為理由。
（三）喪失勞動能力部分：原告主張其因受有上開傷害，喪失勞動能力，損失八百零
      二萬五千四百八十元等語。經查：
  １、原告因兩下肢癱瘓及神經性膀胱的永久後遺症，大小便失禁，自影響原告之勞
      動能力，雖減少多少工作能力，並無精確之依據，惟勞工保險條例第五十三條
      所附之勞工保險殘廢給付標準表，不失為較客觀之標準，爰加以採用。
  ２、查本院函請奇美醫院指定期日，通知原告到院鑑定其傷殘程度，原告於九十一
      年六月十五日至復健科門診就診，其診斷仍為脊髓傷害併雙下肢癱瘓及大小便
      失禁，目前雙下肢肌力如下：踝關節前屈／背屈：０／０分，膝關節伸直／彎
      曲：三─四／三─四分，髖關節：三／三分，可以四腳助行器行走短距離，目
      前大便及小便仍無法自理，此有該院九十一年六月二十八日（九一）奇醫字第
      二六五一號函所附診斷證明書乙份在卷。而上開肌力表示方式，肌肉分級為六
      級，從０、１、２、３、４、５、６分，正常為五分，肌力０分表示完全麻痺
      無動作，３分表示可以抗重力作動作；依照上開紀錄，原告之下肢三大關節（
      髖、膝、踝），並未完全強直或完全麻痺，乃因髖關節及膝關節仍有部分肌力
      及動作，此經奇美醫院以九十二年一月九日（九二）奇醫字第０一五四號函覆
      本院在卷，故原告之兩下肢三大關節，各有一大關節為完全麻痺無動作。爰審
      酌原告之身體障害狀態為「兩下肢三大關節，各有一大關節為完全麻痺無動作
      」，其程度應符合勞工保險條例殘廢給付標準表第一百三十四項第六等級，應
      發給殘廢給付五百四十日，則依該表，喪失勞動能力為百分之四十五（按第一
      級殘廢得一次請領一千二百日為基數之殘廢補助費，第六等級得一次請領五百
      四十日基數之殘廢補助費，按上開日數比例計算，原告喪失勞動能力一千二百
      分之五百四十，即百分之四十五），堪可認定。
  ３、又原告於七十年十一月十六日生，八十九年七月十日發生車禍，當時為十八歲
      ，已考上中國文化大學新聞暨傳播學院資訊傳播學系，預計九十三年六月三十
      日即二十二點六歲時畢業，開始就業，距勞動基準法年滿六十歲得強制退休之
      年齡，尚有勞動年數三十七點四年，此有戶籍謄本、中國文化大學函文各一紙
      在卷足憑。按原告雖尚未開始就業，惟以其已考上大學傳播學系，將來就業必
      以工商服務業為主，依據行政院勞工委員會於八十九年所製作各教育程度別無
      工作經驗者每月平均經常薪資統計表，大學畢業之女性，從事工商服務業者（
      其餘職業類別為礦業及土石採取業、製造業、水電燃電業、製造業、批發零售
      及餐飲業、運輸倉儲及通信業、金融保險及不動產業、社會服務及個人服務業
      ），平均薪資為二萬七千四百六十二元，此有行政院主計處九十一年十月三十
      日函文所附統計表在卷。以上開薪資統計表為計算基準，原告每年減少勞動能
      力之損害為一十四萬八千三百九十五元（27462x12x0.45=148295），再依霍夫
      曼計算法扣除中間利息，原告於三十七點四年間，減少勞動能力之損害為三百
      一十七萬五千七百二十九元【年別5%複式霍夫曼計算法（第一年不扣除中間利
      息），其計算式為：[148295*21.00000000（此為37年之霍夫曼係數）
      +148295*0.4*（21.00000000-00.00000000）]=0000000（小數點以下四捨五入
      ）】。原告在此範圍內之請求為有理由，超過部分之請求為無所據。
（四）非財產上損害方面：原告因車禍受有前述傷害，經歷大小手術，住院達九十八
      天，雖挽回生命，然目前半身業已癱瘓，無法正常行走，而其正值青年，剛考
      上文化大學，遭逢本件事故，不能就學而遭受學籍取消之命運，前途黯淡失色
      ，整個人生發生遽變，足見其身體及精神確受極大痛苦，查原告無業，無自有
      不動產；被告乙○○原係樺嶺企業股份有限公司司機，每月收入約四萬餘元，
      本件車禍發生後入監執行，出監後行蹤不明，無自有不動產，此有財政部台灣
      省北區國稅局新竹縣分局函、南區國稅局台南縣分局檢送之財產資料、所得稅
      申報書在卷足憑。又被告樺嶺企業股份有限公司為資本總額二千六百萬元之公
      司，名下有土地七筆、房屋兩棟及汽車七輛，此亦有被告公司基本資料、財政
      部台灣省南區國稅局台南縣分局檢送財產查詢清單在卷。本院斟酌等兩造之身
      分、地位、經濟狀況等，及原告除因本件車禍所受傷害之痛苦，及因癱瘓、無
      法行動，在精神方面亦受有難以回復之傷害等情狀，認被原告主張請求精神慰
      撫金二百萬元為適當。原告在此範圍內之請求為有理由，應予准許，超過部分
      之請求為無所據。
（五）綜上所述，原告依侵權行為損害賠償法則，請求被告賠償醫藥費用十八萬八千
      八百三十五元、增加生活上需要之費用（看護費）四百五十萬一千零一十七元
      、喪失勞動能力損失三百一十七萬五千七百二十九元及慰撫金二百萬元，總計
      九百八十六萬五千五百八十一元，即為法之所許。
五、又按強制汽車責任保險法第三十條規定：保險人依本法規定給付之保險金，視為
    加害人或被保險人損害賠償金額之一部分，加害人或被保險人受賠償請求時，得
    扣除之。查本件事故後，肇事車輛Ｋ三─六一五號汽車之強制汽車責任保險人，
    已依強制汽車保險單規定，賠償原告一百三十六萬五千九百三十七元，此為原告
    所自認（見本院九十一年十二月三日言詞辯論筆錄），依上開法條規定，自應視
    為被告賠償金額之一部分，經扣除上開金額後，被告應賠償原告之金額為八百四
    十九萬九千六百四十四元（0000000-0000000=0000000）。
六、又受僱人因執行職務，不法侵害他人之權利者，由僱用人與行為人連帶負損害賠
    償責任，民法第一百八十八條前段定有明文。被告乙○○受僱於被告樺嶺企業有
    限公司，擔任大貨車司機，此為被告所不爭執，揆諸上開規定，被告二人應連帶
    負賠償責任，即應連帶給付原告八百四十九萬九千六百四十四元。從而，原告依
    侵權行為損害賠償請求權，請求被告給付八百四十九萬九千六百四十四元，及自
    起訴狀繕本送達翌日即被告乙○○自九十年五月二十五日起、被告樺嶺企業有限
    公司自九十年五月三十一日起，均至清償日止之法定遲延利息為有理由，應予准
    許；逾此部分為無理由，應予駁回。
七、假執行之宣告：原告並未請求宣告假執行，被告樺嶺企業有限公司，陳明願供擔
    保聲請免為假執行，此部分聲明雖屬無益，本院亦毋庸為假執行准駁之判決，並
    此敘明。
八、結論：原告之訴為一部分有理由、一部分無理由，依民事訴訟法第七十九條但書
    、第八十五條第二項，判決如主文。
中      華      民      國    九十二    年      二    月    二十七      日
                                    臺灣臺南地方法院家事法庭
~B法      官  張麗娟
右為正本係照原本作成
如對本判決上訴，須於判決送達後廿日內向本院提出上訴狀
中      華      民      國    九十二    年      二    月    二十七      日
~B法院書記官  陳世明


司法院資訊處製作；財團法人民間司法改革基金會備份。
